【裁判字號】    99,台上,2893
【裁判日期】    990513
【裁判案由】    違反毒品危害防制條例
【裁判全文】
最高法院刑事判決            九十九年度台上字第二八九三號
上  訴  人  甲○○
選任辯護人  廖志堯律師
上列上訴人因違反毒品危害防制條例案件，不服台灣高等法院台
中分院中華民國九十九年二月十一日第二審判決（九十八年度上
訴字第二一七三號，起訴案號：台灣彰化地方法院檢察署九十八
年度偵字第二八八五、三０七０號），提起上訴，本院判決如下
：
    主  文
上訴駁回。
    理  由
按刑事訴訟法第三百七十七條規定，上訴於第三審法院，非以判
決違背法令為理由，不得為之。是提起第三審上訴，應以原判決
違背法令為理由，係屬法定要件。如果上訴理由書狀並未依據卷
內訴訟資料，具體指摘原判決不適用何種法則或如何適用不當，
或所指摘原判決違法情事，顯與法律規定得為第三審上訴理由之
違法情形，不相適合時，均應認其上訴為違背法律上之程式，予
以駁回。本件上訴人甲○○上訴意旨略以：(一)上訴人始終否認有
販賣海洛因予劉佳享及李彥霖。劉佳享及李彥霖二人於第一審已
否認其等先前於警詢、偵訊中所為不利於上訴人之供證，其前後
供述既有瑕疵，真實性已非無疑；劉佳享及李彥霖所述若屬實，
其等與上訴人即有對向犯之共犯關係，自應有補強證據，始能憑
採。原判決所引之上訴人與劉佳享及李彥霖二人間之相關通訊監
察譯文，並無明示、暗示或密語、隱晦之言涉及買賣毒品，僅能
證明其二人分別有與上訴人聯絡碰面之事，依平常相聚習慣喝酒
聊天賭博而已，均未提及欲向上訴人購買多少數量及金額之海洛
因，實不足以佐證劉佳享及李彥霖二人於警詢、偵訊所指每次向
上訴人購買海洛因之補強證據。原審未再調查渠二人於警詢、偵
訊所為不利於上訴人之指訴，究有何補強證據足以證明確與事實
相符，又未詳加比對監聽譯文與上訴人被訴各次販賣毒品犯行，
認渠等於審判外之陳述有證據能力，採信此證據，並以臆測方式
判決，顯不足以達令人確信之程度，有證據調查未盡、判決理由
不備、違背論理法則及證據法則之違法。(二)原判決認定上訴人販
賣海洛因予劉佳享六次、李彥霖二次，及另有一次同時販賣海洛
因予劉佳享及李彥霖二人。惟原判決除說明劉佳享及李彥霖於民
國九十八年三月二十六日經採集尿液送驗結果，均呈嗎啡陽性反
應外，對於其餘即如原判決附表（下稱附表）一編號一至八等次
，並未說明憑以認定上訴人於各該時日所販賣者確係海洛因之佐
證，即均論以販賣第一級毒品罪，有應於審判期日調查之證據未
予調查及理由不備之違法。(三)販賣毒品罪，並不以販入後復行賣
出為必要，祇要基於販賣營利之意圖，販入或賣出，有一於此，
其販賣毒品罪即屬既遂。原判決認定倘若無訛，則上訴人意圖販
賣營利事先購入海洛因時，即已構成販賣第一級毒品既遂罪，惟
原判決僅就所認上訴人分別販賣第一級毒品予劉佳享及李彥霖二
人部分予以論罪科刑，對於其認定上訴人意圖營利事先購入用以
販賣之海洛因犯行及其情節如何，所憑之證據及理由為何，此部
分應否成立販賣第一級毒品既遂罪，暨購入與各次賣出之行為間
，在法律上之評價如何？並未一併加以論敘說明，有理由不備及
已受請求之事項未予判決之違誤。(四)本件起訴書及第一審蒞庭之
檢察官，均對上訴人具體求刑有期徒刑十五年，原判決維持第一
審科處上訴人應執行有期徒刑二十三年之刑期，明顯較重甚多，
原判決未說明其理由，有理由欠備之疏誤。(五)上訴人於九十八年
三月二十七日到案後即遭羈押禁見，不可能與劉佳享及李彥霖勾
串；證人若於第一審偽證，其刑責尚重於施用毒品罪，應不致有
事後迴護上訴人之舉，原判決不採證人於審判中有利於上訴人之
證詞，其理由誠屬推測之詞；且證人於審判中到庭陳述，其所負
擔之壓力當高於警詢時，故應以審判中之陳述為可採。原判決有
判決理由不備之違誤。(六)上訴人與女友呂雅蘋因與劉佳享及李彥
霖間有債務糾紛，經上訴人多次索討，致遭劉佳享及李彥霖挾怨
報復，此有證人親手開立本票為憑，並於第一審審理時自承，原
判決不就此調查是否果有債務存在，以臆測方式認證人於第一審
之證詞悖乎常情，不予採納，顯有違經驗法則及應於審判期日調
查之證據未予調查之違法。且每次出面索討債務者皆為上訴人，
上訴人與呂雅蘋平日即同財共用，原判決不採信證人等有利於上
訴人之證言，顯有違經驗法則。(七)原判決所引用之000000
0000號行動電話之監聽譯文，係台灣彰化地方法院核准之九
十八年度聲監字第四五號、聲監續字第八三號通訊監察書，依法
監聽。然依卷內之通訊監察書（九十八年度聲監字第一、四四、
一一二號、聲監續字第八三號），均未核准監聽上開行動電話，
且卷內並未見警方據以聲請之偵查報告等事證，則第一審法院最
初係如何審酌核發通訊監察書？是否合法？攸關上訴人犯罪成否
之認定，自有究明之必要。卷附通訊監察譯文，並無製作日期、
機關、製作人簽名等記載，不符文書之程式。該監聽顯出於非法
監聽，不得做為證據，原判決遽採，自有違法云云。(八)劉佳享、
李彥霖於第一審雖行交互詰問，但就與待證事實攸關之其等關於
通訊監察譯文之陳述，並未詳加詰問，審判長亦未踐行補充訊問
之職權，自屬未經合法調查，原審未再傳喚，即採信其等審判外
之陳述，採證違法。(九)扣案四包海洛因，毛重分係零點八五公克
、零點九公克各二包，核與原判決認定上訴人每次均販賣一小包
海洛因之重量、數量不相合；原判決認扣案海洛因多包少量分裝
，係供上訴人販賣之毒品，並無何理論依據，原審不能以上訴人
之辯解不成立即推認上開海洛因係供上訴人販賣之用。原判決諭
知上開扣案之海洛因四包應予沒收銷燬，有理由不備之疏誤。又
上開毒品之包裝袋，是否能與毒品分離，而應適用毒品危害防制
條例第十八條第一項或第十九條第一項，原審未予查明，事實尚
欠明瞭云云。惟查原判決依憑證人劉佳享、李彥霖、陳世恩、陳
錫增、劉哲丞之證言，通訊監察書，0000000000、0
000000000號行動電話基本資料及通訊監察譯文，彰化
縣警察局員林分局委託檢驗尿液代號與真實姓名對照認證單及詮
昕科技股份有限公司所出具之00000000、000000
00號濫用藥物尿液檢驗報告，劉佳享、李彥霖指認上訴人之指
認犯罪嫌疑人紀錄表，上訴人所持用之0000000000號
行動電話一支、通訊監察譯文，白色粉末四包、扣押物品清單及
照片，法務部調查局濫用藥物實驗室九十八年四月二十九日調科
壹字第０九八二三０一三六七０號鑑定書，第一審九十八年九月
一日勘驗筆錄，法務部調查局函，台灣高等法院被告前案紀錄表
，彰化縣警察局員林分局委託檢驗尿液代號與真實姓名對照認證
單及詮昕科技股份有限公司所出具之00000000號濫用藥
物尿液檢驗報告等證據，資以認定上訴人有原判決事實欄所記載
之犯罪事實，因而維持第一審論處上訴人販賣第一級毒品九罪罪
刑（各處有期徒刑十六年，併為相關從刑之諭知）之判決，駁回
上訴人在第二審之上訴，已詳述其依憑之證據及認定之理由。對
於上訴人矢口否認有販賣毒品海洛因予劉佳享、李彥霖之犯行，
辯稱：劉佳享與李彥霖撥打電話與伊聯繫，僅係欲找伊喝酒聊天
而已，其二人可能係因與伊有債務糾紛而故意誣陷伊販賣海洛因
，扣案之四包海洛因，係伊不要施用而放起來的云云。經綜合調
查證據之結果，認不可採，已在判決內詳予指駁，並說明其理由
。原判決所為論述，核與卷證資料相符，從形式上觀察，並無違
背法令之情形。按採證認事、證據之取捨及證據證明力之判斷，
俱屬事實審法院之職權，苟無違背證據法則，自不能指為違法。
且：（一）、原判決係依憑證人劉佳享、李彥霖二人於警詢、偵
查時之證述，上訴人所持用之0000000000號行動電話
與劉佳享使用之0000000000號，李彥霖所使用之00
00000000號行動電話間之通訊監察譯文，而劉佳享、李
彥霖各次向上訴人購買毒品海洛因之通訊監察譯文，並分經劉佳
享、李彥霖於警詢時確認無訛，雖上訴人辯稱上開通訊監察譯文
並未提及購買海洛因之數量及金額等言語，僅係劉佳享、李彥霖
欲找伊喝酒聊天云云，原判決亦說明：上開通訊監察譯文，不乏
劉佳享於同一日一再撥打電話詢問上訴人何時回來及上訴人已向
李彥霖表示其在忙，李彥霖仍一再詢問上訴人何時回來等語，亦
有上訴人已向劉佳享表示正欲出門，劉佳享要求上訴人等一下，
其馬上過去等語，甚有劉佳享詢問上訴人有無「石頭」之對話。
而上訴人於警詢，劉佳享於警、偵訊中分別證述「石頭」即係安
非他命之代號，劉佳享復陳明：這次是想要向上訴人購買安非他
命，不知道他有沒有在賣安非他命，所以打電話問問看，他說他
沒有賣安非他命，沒有交易成功。益足堪認販賣者係毒品海洛因
，此為購毒證人所瞭然，其等撥打電話向上訴人購買海洛因時，
根本無庸談及購毒內容，僅需詢問上訴人在何處，上訴人即知欲
向之購買海洛因，故劉佳享想向上訴人購買安非他命時，反須特
別詢問有沒有賣安非他命。足認上訴人上開所辯，與事實不符，
委無足採等情。原判決均已詳加闡述，並無有證據調查未盡、判
決理由不備或應於審判期日調查之證據未予調查之違法。又劉佳
享及李彥霖二人除九十八年三月二十六日經採集尿液送驗結果，
呈嗎啡陽性反應外，其餘各次縱無採尿檢驗結果，並不影響於原
判決之主旨，自不能即認原判決違背法令。上訴意旨(一)(二)未依據
卷內訴訟資料，對原判決究竟如何不適用法則或適用不當為具體
之指摘，徒憑己見就原判決已說明事項或屬原審採證認事職權之
適法行使，任意指摘為違法。核與法律規定得為第三審上訴理由
之違法情形，不相適合。（二）、毒品危害防制條例第四條所規
定之販賣毒品罪，不以販入之後復行賣出為要件，祇要以營利為
目的，將毒品販入或賣出，有一於此，其犯罪即為完成。其行為
態樣，可分為販入、賣出、販入後復行賣出等三種情形。在販入
後復行賣出之場合，行為人意圖營利而販入毒品後，至首次賣出
，乃二個舉動之接續實行，仍祇成立一個販賣既遂罪。本件原判
決認定上訴人基於販賣第一級毒品海洛因營利之犯意，先行向真
實姓名年籍不詳綽號「阿中」之成年男子，購入用以販賣之海洛
因，復待購毒者撥打其所持用之0000000000號行動電
話與其聯繫，或直接至其經常出入之「水噹噹檳榔攤」進行毒品
買賣交易，而分別於如附表一所示之時間、地點，以附表一所示
之方式、價格，販賣海洛因予劉佳享、李彥霖等情，揆之上述說
明，上訴人販入海洛因與其首次賣出予劉佳享之行為，係二個舉
動之接續進行，祇成立一個販賣海洛因既遂罪。原判決就上訴人
販入海洛因行為，未為說明應如何論罪，固有微疵，但檢察官既
未就該販入行為一併起訴，又與判決結果不生影響，仍不得執為
上訴第三審之適法理由。（三）、檢察官起訴書所求處之被告刑
期，對法院之量刑並無拘束力；況本件起訴書就上訴人所犯九次
販賣第一級毒品犯行，認係集合犯關係，應以一罪論處，原判決
則認上訴人係基於各別犯意為之，應予分論併罰，原審量處較檢
察官求刑為重之刑期，並未違法。況原判決理由已說明：第一審
量刑已審酌毒品之危害至大，施用者不惟殘害自身，其因施用毒
品而散盡家財連累家人，或為買毒鋌而走險者，更不可勝計，故
毒品所造成之社會問題尤大於施用者本身所受之毒害，上訴人為
圖營利，不顧販賣毒品將衍生之社會問題，仍一再販毒使之蔓延
，危害他人及社會甚鉅，暨考量其犯罪手段、販賣毒品之期間、
次數、所得之利益，其素行、智識程度、生活狀況與犯後否認犯
行，一再飾詞以辯，態度不佳等一切情狀，因而維持第一審各罪
之刑度及應執行之刑，自難謂有上訴意旨(四)所指理由欠備之疏誤
。（四）、劉佳享、李彥霖二人於第一審審理時雖翻供改稱：伊
等於製作警詢筆錄前，看見警察打人，警察叫伊等配合指認上訴
人販毒，否則下場會與被毆打的人相同，警察並叫伊等於偵訊中
須為相同證述，否則會再來抓，且因伊等與上訴人均有債務糾紛
，遂故意誣陷上訴人販毒云云，上開供述，如何不足採信，原判
決理由已詳細剖析說明。劉佳享、李彥霖二人於第一審所稱與上
訴人間有債務糾紛云云，如何與渠二人於警詢、偵訊中供述，以
及上訴人於警局初詢時所供彼此間並無任何恩怨及糾紛等語，並
不相符，且互核上訴人與劉佳享、李彥霖嗣所改稱渠等間債務關
係發生之緣由、期間，甚所積欠債務之金額均不一致，劉佳享、
李彥霖所提之本票二紙，如何不足為有利於上訴人之認定，原判
決亦於其理由內詳加說明，其自由判斷之職權行使，核與論理法
則無違，並無上訴意旨(五)(六)所指判決理由不備，採證違法或應於
審判期日調查之證據未予調查之違法。（五）、上訴人所持用之
0000000000號行動電話之通訊監察，係經台灣彰化地
方法院核准在案，有該院九十八年度聲監字第００００四五號、
九十八年度聲監續字第００００八二號通訊監察書附於原審卷（
原審卷第一三四至一三九頁）可參，上訴人及其選任辯護人於原
審就上開通訊監察書及通訊監察譯文，均表示沒有意見（見原審
卷第一五七頁）。劉佳享、李彥霖二人於第一審審理時亦經傳喚
到庭接受檢察官、上訴人及其選任辯護人之交互詰問（見第一審
卷九十八年八月十二日審判筆錄），上訴人及其原審選任辯護人
於原審亦未再聲請傳喚證人劉佳享、李彥霖二人，於原審調查證
據完畢，言詞辯論前，經審判長詢問有何證據提出或請求調查時
，上訴人及其原審選任辯護人亦均答稱：沒有（見原審卷第一五
八、一五九頁）。上訴意旨(七)(八)所指，並非依據卷內訴訟資料執
為指摘，均非合法之第三審上訴理由。（六）、扣案之海洛因四
包，上訴人坦承為其所有，雖辯稱係供己施用云云。然原判決認
上訴人前後所供施用毒品經過情形已有不符，且依卷附台灣高等
法院上訴人前案紀錄表所示，並無因施用毒品海洛因而付觀察、
勒戒、強制戒治或經起訴、科刑之前科紀錄，又其於九十八年三
月二十六日為警採集尿液送驗結果，安非他命類、鴉片海洛因代
謝物均呈陰性反應。原判決認上訴人此部分所辯，並不足為其有
利之認定。扣案之海洛因，係多包少量分裝，係供上訴人販賣之
毒品，應依毒品危害防制條例第十八條第一項前段規定宣告沒收
銷燬之。至於海洛因之外包裝，既與毒品分開秤重（空包裝總重
一點二八公克），有法務部調查局濫用藥物實驗室九十八年四月
二十九日調科壹字第０九八二三０一三六七０號鑑定書在卷可按
，原判決依毒品危害防制條例第十九條第一項之規定宣告沒收，
亦無不合。上訴意旨(九)徒就原審採證認事之職權行使，任憑己見
漫為事實上之爭執，亦非適法之第三審上訴理由。上訴人上訴意
旨，核係對原審取捨證據與自由判斷證據證明力之職權行使及原
判決理由已經說明之事項，或就與犯罪構成事實無關之枝節問題
，或就不影響於判決本旨事項再為事實上之爭辯，徒以自己之說
詞，泛指其為違法，並為單純事實上之爭執，皆非適法之第三審
上訴理由，其上訴違背法律上之程式，應予駁回。
據上論結，應依刑事訴訟法第三百九十五條前段，判決如主文。
中    華    民    國  九十九  年    五    月   十三   日
                      最高法院刑事第二庭
                          審判長法官  莊  登  照
                                法官  陳  世  淙
                                法官  徐  昌  錦
                                法官  許  錦  印
                                法官  蔡  名  曜
本件正本證明與原本無異
                                      書  記  官
中    華    民    國  九十九  年    五    月   十七   日
                                                      K

司法院資訊處製作；財團法人民間司法改革基金會備份。
